【裁判字號】    99,親,127
【裁判日期】    991130
【裁判案由】    確認親子關係存在
【裁判全文】
臺灣臺南地方法院民事判決              99年度親字第127號
原      告  姚明斗
兼上列一人
訴訟代理人  姚智化
被      告  陳秀鑾
            姚明星
            姚明珠
兼上列一人
訴訟代理人  姚阿素
前當事人間請求確認親子關係存在事件，經本院於民國99年11月
16日言詞辯論終結，判決如下：
    主      文
確認原告姚明斗（男，民國○○年○○月○日生，身分證統一編號：
Ｚ000000000號）、姚智化（男，民國○○年○月○○日生，身分證統
一編號：Ｚ000000000號）與姚謹（女，民國○○年○月○日生）間之
親子關係不存在。
確認原告姚明斗（男，民國○○年○○月○日生，身分證統一編號：
Ｚ000000000號）、姚智化（男，民國○○年○月○○日生，身分證統
一編號：Ｚ000000000號）與被告陳秀鑾（女，民國25年9月16日
生，身分證統一編號：Ｚ000000000號）間之親子關係存在。
訴訟費用新臺幣參仟元由被告負擔。
    事實及理由
一、原告主張：原告之戶籍資料雖登記其父母為姚清木，姚謹，
    惟實係姚清木與被告陳秀鑾所生，當時因民風保守，父親姚
    清木遂將原告登記為其與配偶姚謹所生之子，既戶籍登記與
    實質血緣關係不符，現為回復與生母即被告陳秀鑾之關係，
    爰提起本件確認之訴等語，並聲明：如主文所示。
二、被告方面：同意原告請求。
三、兩造不爭執之事實：原告父親姚清木已娶姚謹為妻，又與被
    告陳秀鑾生下原告二人，辦理出生登記時，將原告之母親欄
    登記為姚謹，原告經與被告陳秀鑾為血緣鑑定，無法排除彼
    此間之血緣關係，而被告姚明星、姚明珠、姚阿素為原告同
    父異母之手足，原告父親姚清木、姚謹早已死亡，以上事實
    ，有戶籍資料、血緣鑑定報告書在卷可稽，且為兩造所不爭
    執，自堪信為真實。
四、得心證之理由：
  (一)本件原告主張其等登記為姚青木與姚謹之子女，業如前述，
    然實係姚青木與被告陳秀鑾所生等情，經國立成功大學醫學
    院附設醫院鑑定原告姚明斗、姚智化與被告陳秀鑾之間是否
    存有親子血緣關係，依據成大醫院為兩造為血緣鑑定，其鑑
    定結果為：「本系統所檢驗之DNA點位皆無法排除陳秀鑾（
    女，民國○○年○月○○日生，身分證統一編號Ｚ000000000）與
    姚明斗（男，民國○○年○○月○日生，身分證統一編號Ｚ00000
    0000）之血緣關係，其親子關係指數為0000000.948851，親
    子關係概率值為99.999959%」、「本系統所檢驗之DNA點位
    皆無法排除陳秀鑾（女，民國○○年○月○○ 日生，身分證統一
    編號Ｚ000000000）與姚智化（男，民國○○年○月○○日生，身
    分證統一編號Ｚ000000000）之血緣關係，其親子關係指數為
    20740.626863，親子關係概率值為99.995179%」，有血緣鑑
    定報告書在卷可參，堪認原告與被告陳秀鑾確實有親子關係
    ，原告與姚謹自無親子關係。
  (二)按確認法律關係成立或不成立之訴，非原告有即受確認判決
    之法律上之利益者，不得提起之。此觀民事訴訟法第247條
    前段規定自明。所謂即受確認判決之法律上利益，係指法律
    關係之存否不明確，原告主觀上認其在法律上之地位有不妥
    之狀態存在，且此種不妥之狀態，能以確認判決將之除去者
    而言。因戶籍登記係為身分之一種說明，其登記自有相當之
    證明力，故關於已為戶籍登記之親子關係之存否，除經司法
    機裁判確定或當事人提憑有效證明文件申請更正外，不得由
    為登記之親子雙方協同辦理即可逕行更正，戶籍法第25條定
    有明文。因此，戶籍登記固登記為父母及子女關係，惟其等
    並無親子之血緣關係，導致渠等間於私法上之身分關係非明
    確及有不妥之狀態存在，則戶政機關之戶籍登記與真實之親
    子關係不符，將使兩造間關於身分之法律關係不明確，必須
    藉確認判決之法律上利益，以確定渠等之身分法律關係。本
    件原告確非姚謹所生，而係被告陳秀鑾所生，已如前述，揆
    諸上開說明，原告提起確認與姚謹之親子關係不存在，而與
    被告陳秀鑾間親子關係存在之訴，有即受確認判決之法律上
    利益。
  (三)從而，原告請求確認確認與姚謹間親子關係不存在，而與被
    告陳秀鑾間親子關係存在，為有理由，應予准許，爰判決如
    主文所示。另本件訴訟費用為第一審裁判費新臺幣3,000元
    ，爰命由敗訴之被告負擔。
五、結論：原告之訴為有理由，依民事訴訟法第78條、第85條第
    1 項前段、第87條第1項，判決如主文。
中    華    民    國    99    年    11    月    30    日
                      家事法庭    法  官  郭貞秀
上為正本係照原本作成。
如對本判決上訴，須於判決送達後20日內向本院提出上訴狀。
中    華    民    國    99    年    11    月    30    日
                                  書記官  鄭隆慶

司法院資訊處製作；財團法人民間司法改革基金會備份。
